【裁判字號】    96,上訴,4865
【裁判日期】    970122
【裁判案由】    毒品危害防制條例
【裁判全文】
臺灣高等法院刑事判決        96年度上訴字第4865號
上  訴  人
即  被  告  甲○○
上列上訴人因違反毒品危害防制條例案件，不服台灣板橋地方法
院九十六年度訴字第八一０號，中華民國九十六年八月三十日第
一審判決（起訴案號：台灣板橋地方法院檢察署九十六年度毒偵
字第二四四八號），提起上訴，本院判決如下：
    主  文
上訴駁回。
    理  由
一、本案經本院審理結果，認原判決認事用法及量刑均無違誤，
    應予維持，爰予逕行引用原判決所記載之事實、證據及理由
    。
二、上訴人即被告甲○○上訴意旨略謂：伊係基於概括犯意，多
    次施用毒品，應有集合犯之適用，其中一部分既經判刑確定
    ，則本件自應諭知免訴判決云云。
三、惟查：
（一）所謂「集合犯」，係指立法者所制定之犯罪構成要件中，
      本即預定有數個同種類行為而反覆實行之犯罪而言；故是
      否集合犯之判斷，客觀上自應斟酌法律規範之本來意涵、
      實現該犯罪目的之必要手段、社會生活經驗中該犯罪必然
      反覆實行之常態及社會通念等；主觀上則視其反覆實施之
      行為是否出於行為人之一個犯意，並秉持刑罰公平原則，
      加以判斷之。稽以行為人施用毒品之原因，不一而足，其
      多次施用毒品之行為，未必皆出於行為人之一個犯意決定
      ；且觀諸毒品危害防制條例第十條第一項、第二項施用毒
      品罪之構成要件文義，實無從認定立法者本即預定該犯罪
      之本質，必有數個同種類行為而反覆實行之集合犯行，故
      上開施用毒品之罪，難認係集合犯之罪。況施用毒品人主
      觀上縱有持續多次實行犯罪之概括決意，然於遭司法警察
      （官）、檢察事務官或檢察官查獲之際，其對爾後將遭法
      院羈押或獲准具保，得否依其主觀上原有之決意，賡續實
      行集合犯罪之客觀行為，因失其自主性而無從預知，是其
      主觀上之概括決意與客觀上之集合行為，皆因遭查獲而中
      斷。縱依事後之客觀情況，行為人仍得以再度實行犯罪，
      亦與查獲前之犯罪行為間，已難謂係出於同一之概括決意
      。且犯行既已遭查獲，依社會通念，亦期其因此將自我檢
      束而不再犯，乃竟重蹈前非，自難以認應評價為一罪係屬
      適當。
（二）原審以被告既遭查獲施用第一級毒品海洛因，乃論處其施
      用毒品罪。經核於法並無不合，應予維持。被告徒以伊施
      用毒品係集合犯為由，提起上訴，核屬誤會法律意義，應
      認其上訴為無理由，予以駁回。
據上論斷，應依刑事訴訟法第三百六十八條、第三百七十三條，
判決如主文。
中    華    民    國    97    年    1     月    22    日
                  刑事第十九庭審判長法  官  尤豐彥
                                    法  官  魏新國
                                    法  官  洪昌宏
以上正本證明與原本無異。
如不服本判決，應於收受送達後十日內向本院提出上訴書狀，其
未敘述上訴之理由者並得於提起上訴後十日內向本院補提理由書
（均須按他造當事人之人數附繕本）。
                                    書記官  王韻雅
中    華    民    國    97    年    1     月    22    日


司法院資訊處製作；財團法人民間司法改革基金會備份。
